【裁判字號】    90,交上易,22
【裁判日期】    900327
【裁判案由】    傷害等
【裁判全文】
臺灣高等法院高雄分院刑事判決    九十年度交上易字第二二號
    上訴人
    即被告  乙○○
右上訴人因傷害案件，不服臺灣高雄地方法院八十九年度交易字第五九九號中華民國
八十九年十二月十二日第一審判決（起訴案號：臺灣高雄地方法院檢察署八十九年度
調偵字第十七號），提起上訴，本院判決如左：
    主  文
原判決關於乙○○傷害部分撤銷。
乙○○無罪。
    理  由
一、甲訴意旨略以：緣有李仁雄於民國八十八年九月二十六日四時許，騎乘車號ＷＤ
    Ａ—七七七號輕型機車，沿高雄市○○路左轉至和平一路由南往北方向前進，於
    其後方適有被告乙○○所駕駛之車號ＹＳ—七九七八號自小客車，亦沿和平一路
    由南往北方向前進，乙○○欲從後超越李仁雄所騎乘之機車時，不慎以右側後視
    鏡處，擦到李仁雄所騎之機車，因李仁雄並未跌倒故乙○○未停車查看，而引起
    李仁雄之不悅，即自後追趕，至五權街口時，李仁雄即攔下乙○○之車並與之理
    論，雙方一言不合，竟均萌生傷害之故意，互以徒手毆打對方（李仁雄傷害部分
    ，業經臺灣高雄地方法院判處罪確定），嗣經路人報警，待救護車到達時，始制
    止二人，李仁雄則受有右膝青種（十二×九甲分）、輕擦傷（二點五×六甲分）
    、右下腿前側青腫（十三×三點八甲分）、左扁頭後頭部青腫壓痛（五×五甲分
    ）、右手背青腫（七×七甲分）、右前膊青腫（七×六甲分）、左前膊細擦傷二
    點四甲分之傷害，因認被告涉有刑法第二百七十七條第一項害罪嫌。
二、本件甲訴人認被告乙○○涉有傷害罪嫌，係以告訴人李仁雄之指述，證人潘榮政
    之證詞，有驗傷診斷證明書等為據。惟「犯罪事實應依證據認定之，無證據不得
    推定其犯罪事實」；又「不能證明被告犯罪者，應諭知無罪之判決」，刑事訴訟
    法第一百五十四條、第三百零一條第一項前段分別定有明文。再認定被告有罪之
    事實，應憑證據，如未能發現相當之證據，或證據不足以證明，自不能以推測或
    擬制之方法，以為裁判之基礎；且認定犯罪事實所憑之證據，其為訴訟上之證明
    ，須達於通常一般人均不致有所懷疑，而得確信其為真實之程度者，始得據為有
    罪之認定，倘其證明尚未達到此一程度而有合理之懷疑存在時，尚難為有罪之認
    定基礎；苟積極證據不足以為不利於被告事實之認定，即應為有利於被告之認定
    ，更不必有何有利之證據。另告訴人之告訴，係以使被告受刑事訴追為目的，是
    其陳述是否與事實相符，仍應調查其他證據以資審認；且被害人之陳述如無瑕疪
    ，且就其他方面調查又與事實相符，固足採為科刑之基礎，倘其陳述尚有瑕疪，
    則在未究明前，遽採為論罪科刑之根據，即難認為適法。最高法院三十年上字第
    八一六號、四十年台上字第八六號、七十六年台上字第四九八六號、五十二年臺
    上字第一五○○號、六十一年臺上字第三○九九號分別著有判例，可資參照。
三、訊據被告乙○○雖坦承於上開時、地駕車經過，並因超車時，以右側後視鏡擦到
    被告李仁雄所騎之機車，致生口角爭執，惟矢口否認有故意傷害犯行，辯稱︰當
    時伊下車詢問被告李仁雄是否有受傷，被告李仁雄即提出賠償之要求，故伊提議
    要交通大隊員警至現場測繪，被告李仁雄一聽要報警，即出手打伊頭部、臉部等
    處，惟伊均未還手，直到救護車到現場時，被告李仁雄才停手云云。經查︰
(一)、依告訴人所提出之診斷書，關於右膝青腫（十二×九甲分）、輕擦傷（二點五×
    六甲分）、右下腿前側青腫（十三×三點八甲分）等傷害部分，告訴人於就醫時
    已陳明係車禍所致，因此，甲訴人認告訴人此部分傷害係受被告之毆打所致，顯
    與事實不符。再者，證人即至現場處理員警潘榮政分別於偵查中及原審法院調查
    時證稱︰當時事故現場係伊派出所管區，當日由伊值班，而伊接到通知到現場時
    ，被告乙○○已由救護車送走，現場僅留有告訴人李仁雄，當時告訴人李仁雄之
    機車停在人行道上，機車之外表完整，有無刮痕伊則未注意，被告乙○○之汽車
    則留在和平路之快車道上，因事故現場已移動故無法測量，且當時告訴人李仁雄
    向伊表示，被告乙○○於超車時快擦到，他不服氣才騎車去追，並發生互毆之情
    形等語（見偵查卷第二十五頁背面訊問筆錄及原審法院八十九年十月十七日訊問
    筆錄），又證人即亦至現場處理之交通隊員警鄭甘德警員於偵查中亦證稱︰伊接
    到派出所通知後，始到現場，但現場已無人，才知告訴人李仁雄被帶到派出所，
    伊即趕至派出所，並問告訴人李仁雄事故經過，得知被告乙○○與李仁雄在三多
    路有因超車之事引起不愉快，但告訴人李仁雄表示沒撞到，但一直追被告乙○○
    之車，而引起打架事件，因並無車禍事件，不須交通隊處理，故即離開等語（見
    偵卷第二十五頁背面至第二十六頁）；又告訴人李仁雄於偵查中先稱︰伊當時有
    向員警表示被告乙○○之車有些微擦到伊之機車，即被告車輛之前保險桿右邊擦
    到伊車等語（見偵查卷第二十六頁及其背面訊問筆錄），而在原審法院調查時，
    則改稱︰「．．．我自三多路要右轉和平路，我剛轉過去，乙○○車子自後擦撞
    到我車手把，我機車向右倒．．．」、「．．．應是他車（指被告乙○○）後視
    鏡擦到我左手把．．．」、「．．．因那天乙○○之車速不很快，所以他擦撞上
    我，才不會很嚴重」等語（分別見原審法院八十九年八月二十九日及同年十月十
    七日訊問筆錄），即依上開證人所稱，可認證人等人至現場處理時，已無車禍現
    場，復據告訴人所稱因超車才引發之打架爭端，而告訴人就其究竟如何發生擦撞
    ，先後之所陳則有被告乙○○車輛之保險桿處與右側後視鏡等不一之供述，誠屬
    可疑。
(二)、又依告訴人所提出另一張診斷書，其上固載明告訴人尚受有左扁頭後頭部青腫壓
    痛（五×五甲分）、右手背青腫（七×七甲分）、右前膊青腫（七×六甲分）、
    左前膊細擦傷二點四甲分之傷害，其傷勢並不嚴重，且係案發後第四天即九月三
    十日始前往驗傷；而依被告所提出之驗傷診斷書所載，被告因遭告訴人毆打而受
    有臉部多處裂傷（左眼眶上、左嘴角）、兩眼眶挫傷、兩眼結膜下出血、臉部嚴
    重挫傷、淤血、頸部嚴重挫傷淤血、頭皮（右）裂傷、門牙損傷、搖動（二顆）
    、左、右肘挫傷並擦傷（約六×六甲分）、兩膝擦、挫傷、背部打撲傷、擦傷多
    處（約五×五甲分）等傷害，並有被告提出之受傷情形之相片二十一張可參，且
    依證人潘榮政在偵查中所述，其至現場處理，被告已被救護車送走，僅有告訴人
    留在現場，足見被告當時之受傷情形甚為嚴重，否則，救護車無將其先行送醫，
    而仍留告訴人在現場之理，是如被告確有與告訴人互毆之事實，衡情，應無被告
    受有嚴重傷害，並經送醫，而告訴人卻僅受有輕傷之理。
(三)、至於證人潘榮政於偵查中，固證稱：其至現場處理時，有見告訴人受傷等語，惟
    依前述，告訴人之傷均係輕傷，而本件被告因受告訴人之毆打則受有嚴重傷害，
    衡情，被告在當時應會有所抵抗，則於抵抗之際，或於告訴人痛擊被告時所產生
    之反作用力，告訴人因而受傷，並非事理之所無。再者，告訴人於原審法院審理
    中，亦表示願賠償被告十五萬元以求息事，並未提及要求被告賠償之事，是如其
    確有遭被告毆打之事，何以僅表示願賠償被告，而未要求被告賠償之理﹖
(四)、綜上所述，被告所辯其未毆打告訴人一事，可以採信，此外，又查無其他積極證
    據足以證明被告之犯行，本件自應為無罪之諭知。
三、原審未予詳察，遽為被告有罪之諭知，被告上訴意旨指摘諭知有罪為不當，請求
    撤銷改判，為有理由，應由本院予以撤銷，改為無罪之諭知。
據上論結，應依刑事訴訟法第三百六十九條第一項前段、第三百六十四條、第三百零
一條第一項，判決如主文。
本案經檢察官陳惠珠到庭執行職務。
中    華    民    國      九十      年       三       月     二十七   日
                              臺灣高等法院高雄分院刑事第七庭
                                  審判長法官  王光照
                                        法官  黃壽燕
                                        法官  黃仁松
右正本證明與原本無異。
不得上訴。
                                      書記官  郭蘭蕙
中    華    民    國      九十      年       三       月    二十九    日
                                                                      Ｄ


司法院資訊處製作；財團法人民間司法改革基金會備份。
